臺灣高等法院臺中分院民事裁定  100年度抗字第310號
抗  告  人  柯厲生
相  對  人  王雪絨
            柯雅章
            柯德育
            柯博文
            柯秀華
            柯明宏
            王水城
上列抗告人因與相對人等間聲請訴訟救助事件，對於中華民國1
00年6月10日臺灣臺中地方法院100年度救字第72號裁定提起抗告
，本院裁定如下：
      主  文
抗告駁回。
抗告訴訟費用新臺幣壹仟元由抗告人負擔。
      理  由
一、按當事人無資力支出訴訟費用者，法院應依聲請，以裁定准
    予訴訟救助。民事訴訟法第107條第1項前段定有明文。惟聲
    請訴訟救助，依民事訴訟法第109條第2項、第284條規定，
    應提出能即時調查之證據，以釋明請求救助之事由。是法院
    調查聲請人是否無資力支出訴訟費用，專就聲請人提出之證
    據為之，如聲請人並未提出證據，或依其提出之證據，未能
    信其無資力支出訴訟費用之主張為真實，即應將其聲請駁回
    （參照最高法院26年滬抗字第34號判例）。又所謂「無資力
    」者，係指窘於生活，且缺乏經濟信用者而言，申言之，若
    非取給於自己或家族所必需之生活費不能支出訴訟費用，且
    無籌措款項以支出訴訟費用之信用技能，方能謂之為無資力
    支出訴訟費用（參照最高法院43年度年度台抗字第152號判
    例、88年度台聲字第582號裁定意旨）。
二、本件抗告人於原審聲請意旨略以：抗告人因先父柯湖榕及配
    偶劉婷婷名下總計23筆房產遭原審法院低價拍賣及聯合徵信
    中心多年來之信用列管，實無資力支出原審100年度重訴字
    第215號撤銷贈與等事件之訴訟費用新臺幣（下同）182,456
    元，爰依民事訴訟法第107條規定聲請訴訟救助云云。
三、原審法院裁定以：抗告人聲請本件訴訟救助，未據其提出能
    即時調查之證據，以釋明其確有非取給於自己或家族所必需
    之生活費不能支出訴訟費用，且無籌措款項以支出訴訟費用
    之信用技能之無資力支出訴訟費用之主張為真實，則其聲請
    本件訴訟救助，核與上開法條規定及判例要旨未合，應予駁
    回等語。
四、抗告意旨略以：抗告人父親柯湖榕之土地原來將近20筆，大
    部分都經原審法院拍賣完畢，最後一次是在民國（下同）93
    年間拍賣完畢，現在只剩下坐落台中市○○區○○段336號
    土地乙筆，但現為台灣中小企業銀行假扣押查封中。另抗告
    人之配偶劉婷婷與其母及其他六個兄弟姊妹公同共有之坐落
    台北市○○區○○段7小段41、42號土地及其地上建物台北
    市○○區○○街245號第三層樓房及一樓的店面一半，因劉
    婷婷有向台灣土地銀行借錢未還，所以現由台灣土地銀行假
    扣押查封中。且抗告人自86年間被台灣中小企業銀行東台北
    分行押匯文件瑕疵過失暨詐欺犯行侵害，但台灣中小企業銀
    行並未賠償抗告人之損失，並被聯合徵信中心多年來之信用
    列管，抗告人只能無奈向親友借貸度日，實無資力支出原審
    100年度重訴字第215號撤銷贈與等事件之訴訟費用182,456
    元，原審駁回抗告人之聲請訴訟救助，自有違誤，爰提起抗
    告，求為廢棄原裁定云云。
五、經查：
  (一)、抗告人聲請本件訴訟救助，於原審並未提出提出能即時調
      查之證據，以為釋明。惟於本院提出抗告人及其配偶劉婷
      婷之台北市國稅局99年度綜合所得稅各類所得資料清單暨
      產權歸屬資料清單、台中市○○區○○段336號土地登記
      謄本、坐落台北市○○區○○段7小段41、42號土地及其
      地上建物台北市○○區○○街245號之土地及建物登記謄
      本、聯合徵信中心98至100年綜合信用報告、原審100年度
      重訴字第215號民事補繳裁判費裁定等以為釋明。
  (二)、惟查，依抗告人於本院提出之抗告人之台北市國稅局99年
      度綜合所得稅各類所得資料清單暨產權歸屬資料清單所示
      ，及坐落台中市○○區○○段社口小段28之44號土地登記
      謄本、台中市○○區○○段206號土地登記謄本所示，抗
      告人尚有坐落台中市○○區○○段社口小段28之44號土地
      、28之16號土地，及台中市○○區○○段206號土地之所
      有權，可見抗告人並非無資力之人。又抗告人之配偶劉婷
      婷與其母及其他六個兄弟姊妹公同共同共有之坐落台北市
      松山區○○段○○段41、42號土地及其地上建物台北市○
      ○區○○街245號第三層樓房及一樓的店面一半，雖現由
      台灣土地銀行假扣押中，但抗告人非不得以此土地向親友
      借貸籌措款項；另抗告人之父柯湖榕所有之台中市○○區
      ○○段336號土地雖現由台灣中小企業銀行假扣押查封中
      ，但抗告人嗣仍可繼承此土地，並以此土地向親友借貸籌
      措款項，並不因抗告人被聯合徵信中心多年來之信用列管
      ，而影響其向親友借貸籌措款項之能力，致無資力支出原
      審100年度重訴字第215號撤銷贈與等事件之訴訟費用182,
      456元。
  (三)、綜上所述，抗告人聲請本件訴訟救助，未據其提出能即時
      調查之證據，以釋明其確有非取給於自己或家族所必需之
      生活費不能支出訴訟費用，且無籌措款項以支出訴訟費用
      之信用技能之無資力支出訴訟費用之主張為真實，揆諸上
      開說明，其聲請本件訴訟救助，自有未合。原審法院駁回
      其聲請訴訟救助並無不合。抗告意旨仍執前詞指摘原法院
      裁定不當，聲明廢棄，為無理由，應予駁回。
六、據上論結，本件抗告為無理由，依民事訴訟法第495條之1第
    1項、第449條第1項、第95條、第78條，裁定如主文。
中    華    民    國   100    年    7     月    29    日
                民事第一庭    審判長法  官  吳火川
                                    法  官  陳繼先
                                    法  官  胡景彬
以上正本係照原本作成。
抗告人得再抗告。
再為抗告應以適用法規顯有錯誤為理由。
如提起再抗告者應於裁定送達後10日內向本院提出抗告理由狀（
須按照他造人數附具繕本）並繳納抗告裁判費新臺幣1,000元，
同時委任律師或具有律師資格之關係人為代理人。
                                    書記官  劉建智
中    華    民    國   100    年    8     月    1     日
                                                      Ｓ